臺灣士林地方法院刑事判決　　　　　　　 96年度訴字第435號
公　訴　人　臺灣士林地方法院檢察署檢察官
被　　　告　甲○○
上列被告因毒品危害防制條例案件，經檢察官提起公訴（96年度
毒偵字第717 號），被告於本院準備程序中就被訴事實為有罪之
陳述，本院合議庭裁定由受命法官獨任依簡式審判程序審理，判
決如下：
    主  文
甲○○施用第一級毒品，累犯，處有期徒刑伍月；如易科罰金，
以新台幣壹仟元折算壹日。扣案之第一級毒品海洛因淨重零點零
貳公克沒收銷燬、注射針筒壹支沒收。
    事  實
一、甲○○曾因施用毒品案件，經臺灣高等法院裁定送勒戒處所
    觀察、勒戒後，認有繼續施用毒品之傾向，再經裁定令入戒
    治處所施以強制戒治1 年，於88年8 月15日強制戒治期間期
    滿而執行完畢，並經臺灣高等法院以87年度上訴字第2719
    號判決免刑確定。又於前案強制戒治完畢5 年內，再犯施用
    毒品罪，經本院以93年度訴緝字第9 號判決判處有期徒刑10
    月，於95年9 月14日縮刑期滿執行完畢。仍未戒除毒癮，於
    前案強制戒治執行完畢釋放後5 年內所犯施用毒品罪，經追
    訴處罰後，復基於持續施用第一級毒品海洛因之犯意，於96
    年3 月初起至96年3 月21日上午11時許，在臺北縣汐止市○
    ○街119 巷7 號1 樓住處附近以注射之方式，每2 、3 日一
    次，持續施用第一級毒品海洛因。嗣甲○○於96年3 月21
    日下午3 時許以電話報警自首，並偕同警方至臺北縣汐止市
    ○○街119 巷底，起出第一級毒品海洛因淨重0.02公克及其
    所有供施用毒品所用之注射針筒1 支扣案，始查悉上情。
二、案經甲○○自首由臺北縣政府警察局汐止分局報請台灣士林
    地方法院檢察署檢察官偵查起訴。
    理  由
一、本件被告所犯非死刑、無期徒刑或最輕本刑有期徒刑三年以
    上之罪，亦非高等法院管轄第一審案件，且於準備程序進行
    中，被告先就被訴事實為有罪之陳述，經告知被告簡式審判
    程序之旨，並聽取檢察官、被告之意見後，本院合議庭裁定
    由受命法官進行簡式審判程序，是本件之證據調查，依刑事
    訴訟法第273條之2規定，不受同法第159條第1項、第161條之
    2、第161條之3、第163條之1及第164條至第170條規定之限制
    ，合先敘明。
二、上揭事實，業據被告甲○○於偵查及本院準備程序及審理時
    坦承不諱，且有下列證據可資佐證：
    (1)被告於96年3 月21日採集之尿液，經送請台灣檢驗科技股
      份有限公司以酵素免疫分析法初步檢驗、氣相層析質譜儀
      法確認檢驗結果，均呈鴉片類陽性反應，此有台灣檢驗科
      技股份有限公司96年4 月9 日濫用藥物尿液檢驗報告（偵
      查卷第47頁）附卷可稽。
    (2)扣案之白粉經鑑定結果含第一級毒品海洛因成分，淨重0.
      02公克，有法務部調查局96年5 月18日調科壹字第0962
      3043670 號鑑定書附於本院卷可按。並有上述第一級毒品
      海洛因、注射針筒扣案可資佐證。
    (3)被告曾經事實欄所示之觀察勒戒、強制戒治執行完畢釋放
      後，5 年內另犯施用毒品罪，經判決處刑執行完畢等情，
      有前案起訴書、判決書及臺灣高等法院被告前案紀錄表附
      卷可憑。
    核均與被告前述任意性自白相符，是被告於強制戒治執行完
    畢後5 年內所犯施用毒品罪經追訴處罰後，再為本件施用第
    一級毒品犯行之事證明確。其犯行堪以認定。
三、按海洛因為毒品危害防制條例第2條第2項第1款明定之第一
    級毒品，不得持有及施用。再被告於前述強制戒治完畢後5
    年內已再犯，經依法追訴處罰，縱其第3 次再度施用毒品之
    時間，在初犯經觀察、勒戒或強制戒治執行完畢釋放5 年以
    後，因其已於「5 年內再犯」，顯見其再犯率甚高，原實施
    觀察、勒戒或強制戒治，已無法收其實效，即應毒品危害防
    制條例第10條規定處罰（至第3 次或第3 次以上施用毒品之
    時間是否應有期間限制，則有待循立法途徑解決，最高法院
    95 年 第7 次刑事庭會議決定要旨參照）。是核被告所為，
    係犯毒品危害防制條例第10條第1 項之施用第一級毒品罪。
    被告施用第一級毒品海洛因前後持有毒品之低度行為，為其
    施用之高度行為所吸收，不另論罪。又按「刑事法若干犯罪
    行為態樣，本質上原具有反覆、延續實行之特徵，立法時既
    予特別歸類，定為犯罪構成要件之行為要素，則行為人基於
    概括之犯意，在密切接近之一定時、地持續實行之複次行為
    ，倘依社會通念，於客觀上認為符合一個反覆、延續性之行
    為觀念者，於刑法評價上，即應僅成立一罪。學理上所稱『
    集合犯』之職業性、營業性或收集性等具有重複特質之犯罪
    均屬之（最高法院95年度台上字第1079號判決要旨參照）」
    ，亦即立法者針對特定刑罰規範之構成要件，已預設其本身
    係持續實行之複次行為，具備反覆、延續之行為特徵，故將
    之總括或擬制成一個構成要件之「集合犯」行為，為刑法評
    價上構成要件之行為單數，應僅成立一罪。且刑法第56條連
    續犯規定，業經修正刪除，並自95年7 月1 日施行，其修正
    理由說明四並載明「至連續犯之規定廢除後，對於部分習慣
    犯，例如竊盜、吸毒等犯罪，在實務運用上應可參考德、日
    等國之經驗，委由學界及實務以補充解釋之方式，發展接續
    犯之概念，對於合乎接續犯或包括的一罪之情形，認為構成
    單一之犯罪，以限縮數罪併罰之範圍」等語，是基於前述施
    用毒品構成要件之反覆實行特徵，行為人基於反覆實行之犯
    意，在密切接近之一定時、地，持續實行單次或複次之施用
    毒品行為，應僅成立集合犯一罪。本件被告自承於96年3 月
    初起至96年3 月21日止每2 、3 日施用一次等情甚詳（本院
    審判筆錄第2 頁），顯係基於反覆施用毒品之決意，多次施
    用第一級毒品，揆諸前揭說明，依修正刑法立法精神，應論
    以集合犯之包括一罪，併此說明。查被告前述犯罪判決執行
    情形，有台灣高等法院被告前案紀錄表在卷可按，其於執行
    完畢後5 年內再犯本件法定本刑為有期徒刑以上之罪，為累
    犯，依法加重其刑。又被告係於其施用毒品犯罪未被發覺前
    ，主動以電話報警，表明欲戒除毒癮而自首接受裁判之意，
    有警員製作之搜索經過及結果陳報書在卷可憑（偵查卷第16
    頁），依刑法第62條規定減輕其刑，並依法先加重後減輕之
    。爰審酌被告曾犯施用毒品罪而觸法，經觀察勒戒、強制戒
    治之執行後，對於施用毒品之危害及其違法性，當應有強烈
    且明確之體認，詎自制力薄弱，仍漠視法令禁制而犯本案，
    顯未因而警惕悔改，輔以其犯罪之手段、智識程度、所生危
    害、持續行為之期間長短、行為次數等一切情狀，量處如主
    文所示之刑，並諭知易科罰金之折算標準。
四、扣案之第一級毒品海落因淨重0.02公克，係被告持有施用之
    第一級毒品；另注射針筒一支為被告所有，供其施用毒品所
    用之物，此據被告供述明確，分別依毒品危害防制條例第18
    條第1 項前段規定沒收銷燬及刑法第38條第1 項第2 款宣告
    沒收。
五、據上論斷，應依刑事訴訟法第299 條第1 項前段、第273 條
    之1 第1 項，毒品危害防制條例第10條第1項、第18條第1項
    前段，刑法第11條、第47條第1 項、第62條、第41條第1 項
    前段、第38條第1 項第2 款，判決如主文。
本案經檢察官林在培到庭執行職務。
中　　華　　民　　國　　96　　年　　6 　　月　　29　　日
                  刑事第四庭法  官     朱瑞娟
以上正本證明與原本無異。
如不服本判決，應於判決送達後10日內，向本院提出上訴狀。
                            書記官     賴麗容
中　　華　　民　　國　　96　　年　　6 　　月　　29　　日
附錄本案所犯法條
毒品危害防制條例第10條
施用第一級毒品者，處 6 月以上 5 年以下有期徒刑。
施用第二級毒品者，處 3 年以下有期徒刑。
